臺灣高等法院刑事裁定　　　　　　　 　96年度聲再字第386號
再審聲請人
即受判決人　甲○○
上列聲請人因侵占案件，對於本院95年度上易字第2188號，中華
民國96年9 月11日第二審判決（第一審案號：臺灣臺北地方法院
法院95年度易字第280 號，起訴案號：臺灣臺北地方法院檢察署
94年度偵字第13912號），聲請再審，本院裁定如下：
    主  文
再審之聲請駁回。
    理  由
一、聲請意旨略以：聲請人提出下列新事證，足認原確定判決有
    再審之理由：(一)、老人基金會為辦理「銀髮奇機」專案，所
    準備之500 萬元經費（即原判決書附表二、三、四之款項）
    ，因與中華電信、神腦國際、諾基亞等電信公司合作案延誤
    ，且為設置服務中心需建制程式軟體拖延，為增加收入乃將
    500 萬元先後辦理聯邦銀行91年3月21日肆佰萬元及91年9月
    20 日壹佰萬元定存，有老人基金會91年1月1 日至91年12月
    31日之日記帳可稽（證一）。然因91年間因銀行就台幣存款
    利率不斷調降，此有台幣存款利率歷史資料查詢（證二）可
    憑，且「銀髮奇機」案尚未獲致結論，而股票市場景氣甚佳
    ，乃由同案被告李雄商請董事長即被告甲○○將二張定存單
    向銀行以借款方式於91年10月3日借款500萬元交由被告先行
    投入股市，希獲利以彌補利率下降之差額，並於14天後即91
    年10 月17日結算獲利了結，即將借款之500萬元歸還聯邦銀
    行，並將獲利之54021元存入老人基金會銀行帳戶。上開500
    萬元定存為執行「銀髮奇機」案始於91年12月17日向銀行解
    約，此部分有老人基金會91年1月1日至91年12月31日之日記
    帳（證三）可憑，故500 萬定存一直為基金會所有，被告從
    未曾有侵占入己。而此一事實於本案偵查中，同案被告李雄
    早於94年初即將上開事實及二紙定存單、存摺交易明細表均
    已提供（見台北市調查處證據卷第98頁起至102 頁）（證四
    ），而原確定判決對於此事認定被告是否有侵占犯意之重要
    證據，未加審斟；(二)、被告甲○○身為基金會之董事長，負
    有對基金會籌劃經費分配即運用之職權，此為老人基金會捐
    助章程第11條第3 款所明定，有捐助程序（證五）可稽，故
    被告受執行長李雄之建議，有李雄出具之自白書（證六）可
    憑，將基金會之定存以借款方式，先行投入股市以獲利益，
    增加基金會之收入，何來不法所有之意圖，且僅短短14日確
    實獲利達54,021元，遠比定存利息多出許多而被告亦於帳目
    上作為基金會之收入（同證二聯邦銀行存摺交易明細單），
    而原審對於被告依基金會之捐助章程，有權為經費之籌劃及
    運用之重要事證，而足認其不具不法所有之意思，完全不加
    以審酌，自有再審之必要；(三)、被告果若有侵占之意圖，依
    常理應將定存解約，何需將定存予以保留而以借款之方式，
    將款項借出。又定存未解約既仍存在於銀行款項即表示會返
    還，此一事證，亦足證明被告並無不法之所有之意圖而此重
    要之證據，原審均未加以審酌；(四)、被告果若有侵占之意圖
    ，於91年10月3 日將款項借出後，並無任何人檢舉或質疑，
    被告於短短14日即主動將款項回存，亦可證明被告無不法所
    有之意圖，此亦為重要事證，被告無不法所有之意圖，原審
    亦未加以審酌；(五)、原確定判決，對於被告就有無該全數金
    額回存基金會之事實部分，均置之不論，亦未作為量刑之參
    考，則辜不先論被告確實無不法所有之侵占意圖，就此部分
    ，原確定判決，對此重要之事證及有未加審酌之違誤；(六)、
    被告自創立老人基金會，歷經20年，服務老人之績效卓著，
    屢獲肯定，有財團法人台北市老人基金會刊物（證十五）稽
    ，被告真心行善付出，而此亦未見原審對被告之品行等重要
    事項，未有任何審酌，為重刑之判決，顯有違誤。爰依刑事
    訴訟法第42 1條第1項規定，聲請再審云云。
二、按刑事訴訟法第421 條規定，不得上訴於第三審法院案件，
    除前條規定外，其經第二審確定之有罪判決，如就足生影響
    於判決之重要證據漏未審酌者，亦得為受判決人之利益，聲
    請再審。所謂「漏未審酌」乃指第二審判決前已發現而提出
    之證據，未予審酌而言，苟被捨棄之證據，已於理由內敘明
    其捨棄之理由者，即非漏未審酌。又所謂「重要證據」，必
    須該證據已足認定受判決人應受無罪、或免訴、或輕於原審
    所認定之罪名方可，如不足以推翻原審所認定罪刑之證據，
    即非足生影響於原判決之重要證據。依最高法院89年度台抗
    字第30號裁定意旨，刑事訴訟法第421 條所規定因重要證據
    漏未審酌而聲請再審者，指該證據於案情有重要關係且未經
    審酌者而言，如證據業經法院本其自由心證予以取捨及判斷
    ，僅係對此持相異評價，即不能以此為由聲請再審。是如當
    事人所提出之證物，不足以影響判決結果，或第二審法院依
    調查之結果，本於論理法則、經驗法則，取捨證據後，認定
    事實者，則不包括之。
三、經查：原確定判決之所以認定聲請人犯刑法第336條第2項之
    業務侵占罪，已綜核聲請人甲○○及共犯李雄之自白、證人
    武強生、王永青、梁國玉之證述及老人基金會帳戶交易明細
    、提款單、匯款單、聯邦銀行存摺存款帳戶及交易資料列示
    表、中國信託商業銀行歷史交易查詢報表、國泰世華王永青
    帳戶交易明細資料等證據資料，並敘明其所憑之證據及認定
    之理由，且對於聲請人於原審否認犯行，所為辯解要屬卸責
    之詞，不足採取之原因，依憑卷證資料，詳加指駁；同時說
    明侵占罪係屬即成犯，聲請人所為侵占款已返還，仍無解於
    侵占罪名之成立。是原確定判決所為犯罪事實之認定，均有
    卷內證據資料足憑，所為證據之取捨，並無違背論理法則或
    經驗法則。本件聲請人所執聯邦銀行定存單二紙及存摺交易
    明細表，前開證據僅得證明該定存單名義人確為老人基金會
    所有，且就前開存摺交易明細表內容以觀，該54,021之款項
    僅記為現金收入，縱使回存於老人基金會帳戶內，亦無從證
    明該款項即係聲請人為老人基金會所為財務投資之獲利收入
    ，進而推翻原審認定聲請人罪刑之證據，而改認定聲請人應
    受無罪之判決，是聲請人前開所提事由，尚與聲請再審之要
    件有間。另聲請人所提原審對於其依基金會之捐助章程，有
    權為經費之籌劃及運用；定存未解約既仍存在於銀行款項即
    表示會返還及其於91年10月3 日將款項借出後，短短14日即
    主動將款項回存，主張被告無不法所有之意圖，原審就前開
    重要事證未加以審酌云云，無非係基於主觀之意見，片面對
    於證據價值為利己之認定，並未提出有何影響判決之重要證
    據漏未審酌，自非得據為聲請再審之理由。至聲請人再執原
    確定判決對於被告就有無該全數金額回存基金會之事實，未
    作為量刑之參考及未對被告之品行等重要事項審酌部分，原
    確定判決已於判決理由中敘明被告有無將金額回存，並無解
    於侵占罪責之成立，是自無庸將之採為量刑審酌之事項，況
    原確定判決之量刑審酌事項，尚與犯罪成立與否無涉，並非
    屬足生影響於原判決之重要證據，本非可執為聲請再審之事
    由。綜上所述，本件聲請人所舉聲請再審之理由，核與法定
    要件不合，聲請人聲請再審，為無理由，應予駁回。
據上論斷，應依刑事訴訟法第434條第1項，裁定如主文。
中　　華　　民　　國　　96　　年　　11　　月　　6 　　日
　　　　　　　　　刑事第十庭    審判長法　官 楊炳禎
　　　　　　　　　　　　　　　    　  法　官 陳博志
　　　　　　　　　　　　　　　      　法　官 李春地
以上正本證明與原本無異。
不得抗告。
                                      書記官 蘇秋
中　　華　　民　　國　　96　　年　　11　　月　　8 　　日
